【裁判字號】    98,鑑,11369
【裁判日期】    980306
【裁判案由】    違法失職
【裁判全文】
公務員懲戒委員會議決書           98 年度鑑字第 11369  號
被付懲戒人  張正宏
上列被付懲戒人因違法失職案件經財政部送請審議本會議決如下
    主  文
張正宏記過壹次。
    事  實
甲、財政部移送意旨：
一、被付懲戒人張正宏係中央信託局股份有限公司（以下簡稱中
    信局）專門委員，前於擔任該局國內銀行處（原信託處）一
    等專員期間，涉嫌對景文集團旗下企業昱筌建設股份有限公
    司土地、建築融資授信案涉有違法圖利乙案，經臺灣臺北地
    方法院判決：張正宏依據法令從事公務之人員，對於主管之
    事務，明知違背法令，直接圖利其他私人不法之利益，因而
    獲得利益，處有期徒刑 6  年，褫奪公權 4  年。
二、查中信局國內銀行處（原信託處）辦理景文集團關聯戶昱筌
    建設公司建築融資授信案，經財政部原金融局（今行政院金
    融監督管理委員會）查核提出缺失事項，其中「有關建築融
    資撥款業務，有未依實際工程進度撥貸之情事，──該工地
    停工後並未再施工，該處帳戶主管襄理張正宏在明知借戶未
    重新動工興建情形下，仍核准借戶動撥建築融資新臺幣（下
    同）4,500 萬 5,000  元，與核貸條件應依實際工程進度撥
    款之規定未合」乙節，經檢討相關人員疏失責任，前經該局
    人事評審暨考核委員會 91 年 3  月 7  日會議決議並經核
    定：張員於擔任國內銀行處帳戶主管襄理期間，辦理昱筌建
    設股份有限公司建築融資授信案，未依實際工程進度核准借
    戶動撥建築融資 4,500  萬 5,000  元，處理疏失，情節較
    重，記過二次在案。另曾昭琪、陳淑敏雖同為張員所涉昱筌
    公司案件經辦人員，惟依臺北地方法院判決書所載，該二員
    係本案證人非被告，並未因涉有不法經檢察官起訴情事，於
    本案尚無明顯違法失職行為，擬不併同移付懲戒；然承辦本
    案業務疏失，情節尚屬輕微，業分別核予行政處分（曾昭琪
    情節較輕，申誡二次、陳淑敏情節輕微，申誡一次），併此
    說明。
三、張員所涉不法圖利等貪污案件核有「公務員懲戒法」第 2
    條第 1  款「違法」之情事，謹依同法第 19 條之規定移送
    懲戒。
四、檢附證據（均影本在卷）：
（一）中央信託局 91 年 3  月 18 日台總人字第 9100600348
      號懲處令抄件 1  份。
（二）臺灣臺北地方法院 90 年度訴字第 1255 號刑事判決 1
      份。
乙、財政部補充移送意旨：
一、財政部先後以 94 年 9  月 14 日台財人字第 09400451070
    號函、及 97 年 2  月 14 日台財人字第 09701001170  號
    函，說明上開第二項張員未依實際工程進度核准借戶動撥建
    築融資 4500 萬 5000 元，處理疏失部分，雖經中信局核定
    行政懲處記過兩次，惟仍為本件移付懲戒之範圍。張員涉案
    情節，除刑事責任外，另涉違反公務員服務法第 7  條「公
    務員執行職務，應力求切實…。」規定。又中信局於 96 年
    7 月 1  日與臺灣銀行股份有限公司合併，張員現任職該公
    司採購部研究員等語。
二、補提下列證據資料（均為影本，在卷）：
    附件一、行政、教育及公營事業人員相轉任採計年資提敘官
            職等級對照表。
    附件二、中央信託局國內銀行業務處暨桃園分局辦理景文集
            團關聯戶業務缺失改善情形彙報表。
    附件三、臺灣臺北地方法院 90 年度訴字第 1255 號刑事判
            決節本（關於己部分）。
    附件四、財政部金融局 90 年 11 月 9  日台融局（六）字
            第 0908010100 號函。
    附件五、財政部金融局 90 年 12 月 11 日台融局（六）字
            第 0908010269 號函。
    附件六、財政部 94 年 9  月 14 日台財人字第
            09400451070 號函及其附件。
    附件七、財政部 90 年 4  月 13 日台財融（六）第
            90705296  號函。
    附件八、公務員服務法。
    附件九、中央信託局條例。
    附件十、中央信託局辦理建築融資辦法。
    附件十一、中央信託局辦理國際建築經理股份有限公司代建
              築業申請建築融資業務作業須知。
    附件十二、中央信託局授信業務辦法，暨該辦法第 9  條附
              表。
    附件十三、中央信託局銀行授信業務分層授權規則。
丙、被付懲戒人申辯意旨：
一、被付懲戒人張正宏於 94 年 7  月 6  日收受本會限期於文
    到 10 日內提出申辯書之通知後，逾期迄今，未提出申辯書
    作何申辯。僅於 97 年 9  月 23 日具函（本會於翌日即
    24  日收文），謂渠前因財政部移送審議，茲因所涉刑案或
    判免訴，或判無罪，檢附臺灣臺北地方法院檢察署北檢盛切
    97  執聲他 134  字第 5431 號函及臺灣高等法院刑事庭院
    壬 96 上重訴 65 字第 0970003111 號函影本各乙紙，請議
    決結案。並稱渠前任職中央信託局，96  年 7  月 1  日因
    中央信託局與臺灣銀行合併，現任職臺灣銀行採購部研究員
    ，相當行政機關薦任第九職等云云。
二、被付懲戒人張正宏於 97 年 12 月 18 日，在本會調查時，
    矢口否認本融資授信案有違法圖利情事。辯稱：1.渠僅與經
    辦陳淑敏去對保時，始見到景文集團總裁張萬利，只喝一杯
    水，絕無圖利動機。2.依中央信託局辦理建築融資辦法第 3
    條規定，基地須在購買時間一年內，始得按實際買賣價七成
    核貸。昱筌建設股份有限公司（以下簡稱為昱筌公司）購買
    系爭土地，並非在一年之內，故須再重新鑑價，不得按實際
    買價七成核貸。建物部分，因基地坐落地點佳，景文集團當
    時業界風評良好，並與中央信託局桃園分行有往來，過去 4
    、5 年來與信託處業務往來密切良好。建物是在中央信託局
    認可之工程造價七成內核貸。至於主管機關核定之工程造價
    ，僅係建築公司完稅使用，銀行業界並未以之作為核貸之參
    考。整個基地與建物融資之核定，是報理事會核定，且第 1
    期至第 3  期之工程融資款 4  千 5  百萬元，亦照核定條
    件核撥，並未違反中央信託局之授信法律規章。因（地下室
    ）舊有工程要投入成本，昱筌公司之買受價格亦包含此部份
    ，故此部分仍可作為貸款之標的。3.將陳淑敏審查表內建物
    融資額度，由 2  億 1  千萬元，改為 2  億 6  千萬元，
    此係渠職掌。依照中央信託局授信帳戶主管辦法，融資額度
    之擬議，係渠之權責。渠與客戶洽談時，客戶表明 10 幾億
    元之建案，採先建後售方式，無法收到預付款，故除自有資
    金外，須貸款 6  億 4  千萬元，才可完成。經辦陳淑敏簽
    擬融資額度 5  億 9  千萬元，與客戶之資金需求不符，無
    法交代差額 5  千萬元之資金缺口。如照其所擬，此建案將
    中途失敗，則自始即不應承作此授信案。即使 2  億 1  千
    萬元，亦不可核貸。渠之所以將建物融資提高 5  千萬元，
    除可確保建案完成資金需求外，且在兩年建築期間分批撥貸
    ，對銀行與客戶是兩全其美之授信案件。況且陳淑敏所擬「
    百分之五十五」之貸款比率，遠低於銀行界「百分之七十」
    之貸款比率，對授信業務之推展不利。4.關於建物現場地下
    室積水、四周雜草叢生、鋼樑嚴重銹蝕部分，渠於審查表有
    充分揭露，並呈到理事會。承作該融資授信案時，不知有損
    鄰事件。上述工地現場積水、雜草及鋼樑銹蝕問題，因當時
    昱筌公司準備動工，以該公司多年之施工經驗，認為可以克
    服。承作融資額度，亦經過銀行授信 5P 評估報准。所謂
    5P，即指（1） 借款人之資歷，（2） 借款人之信用，（3
    ）還款財源，（4） 擔保品之狀況，（5） 授信客戶之展望
    云云。
    理  由
一、按公營事業機關服務人員均適用公務員服務法，為該法第
    24  條所明定。中央信託局係國營事業機關，其依法令在該
    局服務人員，自屬公務員服務法上之公務員（司法院釋字第
    27  號解釋參照）。亦為公務員懲戒法所稱之公務員，依同
    法第 1  條前段規定，自得為本會懲戒之對象。不因 94 年
    2 月 2  日總統令修正公布刑法第 10 條第 2  項後，該項
    所稱之「公務員者」定義不同，而受影響。
    被付懲戒人張正宏 88 年、89  年間，原係中央信託局信託
    處一等專員（十二職等，相當行政機關之薦任八職等），擔
    任帳戶主管襄理工作（89  年 2  月 1  日起，由原信託處
    改為國內銀行業務處）。其後中央信託局於 92 年 7  月改
    制為中央信託局股份有限公司（以下簡稱為中信局公司），
    94  年 6  月間，財政部將被付懲戒人移送本會審議時，被
    付懲戒人為中信局公司專門委員。嗣中信局公司於 96 年 7
    月 1  日與臺灣銀行股份有限公司合併後，被付懲戒人任臺
    灣銀行股份有限公司（以下簡稱為臺灣銀行公司）採購部研
    究員現職。被付懲戒人於 88 年涉嫌為本案之違失行為時，
    所任職之中央信託局係屬國營事業；其後改制之中信局公司
    ，及現併入之臺灣銀行公司亦為國營事業。被付懲戒人受有
    俸給，為依法令在公營事業機關服務之人員，揆諸首揭說明
    ，自屬公務員服務法上之公務員，亦為公務員懲戒法所稱之
    公務員，自得為該法懲戒之對象，合先敘明。
二、本件移送意旨第一項所指被付懲戒人涉違法圖利，經臺灣臺
    北地方法院 93 年 6  月 1  日 90 年度訴字第 1255 號刑
    事判決判處罪刑，有公務員懲戒法第 2  條第 1  款違法之
    情事，而移送懲戒部分，雖因刑法第 10 條第 2  項修正，
    被付懲戒人不具修正後刑法所稱之公務員身分，非屬貪污治
    罪條例所規範之犯罪主體，裁判時已無處罰之明文，經第二
    審法院刑事判決將該第一審原判決撤銷，改依刑事訴訟法第
    302 條第 4  款諭知免訴之判決，並經最高法院駁回檢察官
    之上訴，而告確定在案，有臺灣臺北地方法院 90 年度訴字
    第 1255 號、臺灣高等法院 93 年度矚上訴字第 3  號及最
    高法院 96 年度台上字第 2595 號刑事判決在卷足憑。是以
    被付懲戒人並無觸犯刑事法令之可言。因之，就移送意旨指
    摘被付懲戒人所涉不法圖利貪污案件，有觸犯刑事法令之違
    法部分，爰不另置議。惟關於該案件所載被付懲戒人於 88
    年辦理昱筌建設股份有限公司土地、建築融資授信案，其行
    為涉有違反公務員服務法等行政違失部分，因被付懲戒人行
    為時，仍為公務員服務法第 24 條所稱之公務員，得為移送
    本會懲戒之對象，已如前述。是則本會就此部分自得予以審
    議，為被付懲戒人應否受懲戒處分之實體議決。
三、
（一）被付懲戒人張正宏於 88 年間，係中央信託局（以下簡稱
      為中信局）信託處一等專員，為該處授信二科襄理，擔任
      帳戶主管襄理工作。其職掌為負責信託處貸款業務之洽談
      、授信審查、授信條件（貸放金額）之擬議或核定、貸款
      之核撥（撥款之核定或核轉）及放款後之追蹤督導等業務
      。對於授信審查等相關業務，有主管監督之權責。於 88
      年 3、4 月間，承作景文集團旗下關係企業昱筌建設股份
      有限公司（以下簡稱為昱筌公司，董事長為張志平）向中
      信局申貸 6  億 4  千萬元，以興建「新莊住商大樓」建
      案（舊建案，擬建地下三層、地上十層大樓）之土地及建
      築融資授信案。
（二）本件授信案，昱筌公司用以向中信局申貸融資之擔保品為
      該公司所有臺北縣新莊市○○段 248  地號至 252  地號
      連號之 5  筆土地（以下簡稱為系爭 5  筆土地）面積合
      計為 3034.34  平方公尺（折合坪數為 917.89 坪）。系
      爭 5  筆土地及地上前由日中建設股份有限公司（下稱日
      中公司）興建之部分工程（日中公司僅完成開挖地下一、
      二層，深度為地下 7.2  公尺，原預定之深度為 10 公尺
      ，支撐工程始完畢，尚未及開挖建構水箱、沈箱、地標等
      土方工程，即因財務問題停工。且該工地於 84 年開挖地
      下室時，因開挖地基不當，造成周邊鄰房牆壁發生龜裂現
      象之損鄰事件，遭居民抗爭後停工），連同另筆新莊市○
      ○段 253  地號面積 27.83  平方公尺（折合坪數 8.42
      坪）土地，係昱筌公司前於 86 年 11 月 7  日以 4  億
      6 千 3  百 15 萬元向萬台建設公司（下稱萬台公司，負
      責人為林慶哲）買受，萬台公司由林慶榮出名為出賣人，
      與昱筌公司訂立買賣總價款 4  億 6  千 3  百 15 萬元
      之不動產買賣契約書，並完成土地所有權移轉登記。嗣昱
      筌公司發現 253  地號土地上有他人之地上物待處理，於
      87  年 12 月 10 日，與林慶榮訂立協議書，協議將 253
      地號土地退回讓售於林慶榮，辦理過戶還款手續。因而取
      回林慶榮退回之買賣價金 420  萬 9  千 2  百 87 元（
      以每坪約 50 萬元計算）。昱筌公司於 86 年 12 月間，
      以購置前開 6  筆土地（即系爭 5  筆土地及新莊市○○
      段 253  地號土地）興建「新莊住商大樓」為由，提供該
      6 筆土地為擔保品，向中國信託商業銀行股份有限公司敦
      北分行（下稱為中國信託銀行敦北分行）申貸，經該分行
      呈報總行董事會，同意土地質押貸款 3  億 6  千萬元、
      營建融資貸款 2  億 1  千萬元（視工程進度撥款）及中
      期營運週轉金 2  千萬元，並於 86 年 12 月 29 日撥貸
      為期 2  年之土地質押貸款 3  億 6  千萬元，87  年 1
      月 23 日核撥中期營運週轉金 2  千萬元。惟因建築融資
      貸款須銷售達 6  成以上始予核撥，且該工程一直未曾動
      工，故原核貸之營運融資，始終未予核撥。景文集團董事
      長張萬利於中國信託銀行敦北分行貸款償還期限屆至前為
      借新還舊，並圖謀取較高額之貸款，及期就土地前手施作
      之部分工程（按即上開日中公司建造之地下第一、二層部
      分舊有工程）獲取建築融資之利益，於 88 年 2  月初，
      親至中信局，造訪其多年好友，亦即 88 年 2  月 1  日
      甫接任中信局理事主席之張有惠，期以系爭 5  筆土地為
      擔保品，轉向中信局申請土地及建築融資貸款 6  億 4
      千萬元。經張有惠指示主任秘書蘇溪銘（當時並兼授信及
      逾催審查中心主任。嗣已死亡），在辦公室引介局長林青
      賢及業務部門經理，與張萬利認識，並指示依規定辦理該
      授信申貸案。張萬利即委由其子張勤、張志平及所屬連復
      彰等人（依序分別為景文集團總管理處總經理、副總經理
      、財務部經理，其中連復彰於 88 年 3  月 5  日始就任
      財務經理，張志平並兼任昱筌公司董事長），與中信局接
      洽貸款事宜。連復彰自 88 年 3  月 8  日起，即與被付
      懲戒人接洽，提供中信局有關貸款所需之昱筌公司資料，
      並率先與被付懲戒人至工地現場勘察基地現況。張勤於
      88  年 3  月 10 日前後，至中信局蘇溪銘辦公室，與被
      付懲戒人及蘇溪銘洽談該申貸案時，蘇溪銘即向被付懲戒
      人表明張萬利與理事主席張有惠交情匪淺，業已同意張萬
      利所請授信額度為 6  億 4  千萬元等語。
（三）嗣張志平代表昱筌公司於 88 年 3  月 12 日前往中信局
      洽談貸款，由被付懲戒人與中信局信託處副理陳善美接待
      洽談。張志平乃提出申請貸款額度 6  億 4  千萬元，包
      括土地部分申貸 4  億 3  千萬元，其中 3  億 8  千萬
      元用以償還中國信託銀行敦北分行之舊欠，及建築融資 2
      億 1  千萬元。被付懲戒人當場告知張志平依規定須委請
      中信局轉投資之國際建築經理股份有限公司（下稱國際建
      經公司）辦理擔保品之估價及代為申請建築融資貸款。被
      付懲戒人並依張志平申貸之授信額度，及參照昱筌公司提
      供之書面資料，製作信託處授信案件洽談紀錄表，內開略
      以：昱筌公司擬於新莊中泰段推出地下三層、地上十層大
      樓住宅，並採「先建後售」方式推案，施工期 2  年。鑑
      於景文集團形象良好，本建案地段、區位尚佳，依昱筌公
      司過去推案經驗，應仍有高銷售率，且銷售額達 41 ％即
      可償還本借款；本案申貸土地融資 4  億 3  千萬元（3
      億 8  千萬元用以代償中信銀），建築融資 2  億 1  千
      萬元，合計額度 6  億 4  千萬元，擬請國際建經公司鑑
      價及辦理興建工程期間查核，並依授信程序辦理等語。經
      逐級呈核至局長林青賢，林青賢再自行呈閱理事主席張有
      惠，經張有惠批示核可，准予開始辦理徵信。被付懲戒人
      復將昱筌公司將貸款之事轉知國際建經公司。國際建經公
      司襄理蔡仕鵬因而造訪景文集團總管理處財務經理連復彰
      ，經雙方同意，由國際建經公司代昱筌公司向中信局辦理
      6 億 4  千萬元之土地及建築融資貸款，報酬為貸款金額
      的千分之五。其後中信局信託處授信二科接到國際建經公
      司代昱筌公司融資申請案，授信二科會文授信四科辦理擔
      保品估價彙整。依授信四科分案作業，應分予該科專員周
      兆隆辦理，惟尚未正式分案前，周兆隆即應授信二科承辦
      員陳淑敏及信託處襄理被付懲戒人之邀，會同蔡仕鵬於
      88  年 3  月 16 日前往工地現場進行勘察，並拍照存證
      。被付懲戒人明知現場所見之情景，與前此渠和連復彰至
      現場勘察時所見之情形相同，其情景為久未進行任何工程
      ，土地已開挖地下室，有鋼樑支撐，惟僅有部分工作平臺
      鋼板覆蓋，部分鋼樑暴露，開挖之地下室有大量積水，水
      質污淖混沌，無法目測深度及底部，地面舖設之鐵板、鋼
      樑銹蝕明顯，且有雜草自部分鋼孔冒出，顯已停工多日。
      被付懲戒人復明知依中央信託局授信業務辦法（第 2  條
      、第 3  條第 16 款、第 6  條第 14 款、第 7  條、第
      11  條、第 16 條）、中央信託局授信業務分層授權規則
      、中央信託局辦理建築融資辦法（第 3  條、第 6  條、
      第 7  條、第 8  條）、中央信託局辦理國際建築經理股
      份有限公司代建築業申請建築融資業務作業須知（第 5
      條）等規定，授信業務應循安全性、收益性、流動性、公
      益性及成長性等原則辦理，及放款應審酌借款人之信用狀
      況、借款用途、還款來源、借款人之擔保品（人保、物保
      ）之狀況、授信客戶該行業之展望等要項。乃其應注意並
      能注意而疏於注意，就該地下室工程，並未立即深入瞭解
      及查證停工之時間、緣由、已進行之工程之進度、已進行
      之工程部分如何予以評估、建築成本若干、續行興建之安
      全性如何、是否須主管機關核准始得復工等情，以為是否
      核貸之重要參考。竟保持沈默，不予查明。以致不知該工
      地曾發生損鄰事件。就土地融資部分亦未詳細調查及瞭解
      ，作為授信案擔保品之系爭 5  筆土地於前貸款銀行之鑑
      估情形，以為核貸之參考。國際建經公司之蔡仕鵬亦明知
      上開工地現場地下室情景，而未詳予查明施工之確實進度
      等項。為配合昱筌公司之申貸額度，於興建計畫書內，對
      於不動產之價格，以土地開發分析法鑑估土地每坪 68 萬
      元，高於附近土地之市價行情，亦高於前貸款銀行中國信
      託銀行敦北分行之鑑價（中國信託銀行敦北分行鑑定為每
      坪 50 萬元，並曾向不動產銷售業者訪價為每坪 50 至
      60  萬元之間）。其以每坪 68 萬元予以鑑估，總計 12
      億 6  千 6  百 30 萬 5  千元，扣除增值稅後為 4  億
      9 千 7  百 59 萬 2  千元，以配合昱筌公司土地部分申
      請貸款 4  億 3  千萬元。並於土地開發利用現況項下記
      載「目前已完成擋土措施」，工程期限記載 88 年 5
      月至 89 年 10 月。所附建築工程施工進度表上記載：「
      88  年 5  月假設工程完成，88  年 6  月至 7  月中土
      方及支撐工程完工，88  年 7  月中開始結構體工程。」
      對於已存在之建築部分，並未予詳查已進行之工程非昱筌
      公司所為，現存之工程何時施作，何人施作，施作之確實
      進度為何，何以停工，復工是否須建管單位同意等重要事
      項，亦均未予查證記載，致使人誤認先前之工程進度為昱
      筌公司所為。復於建物融資撥款計畫表內，規畫三十一期
      付款，合計 2  億 1  千萬元，（其中第一期假設工程完
      成，支付 2  百 37 萬 8  千元，第二期支撐及土方工程
      完成，支付 2  千 9  百 22 萬 1  千元，第三期基礎及
      水箱頂板完成，支付 7  百 67 萬 6  千元）。該興建計
      畫書經國際建經公司循行政程序送交中信局。
（四）然經承辦本申貸案審查擔保品鑑價之授信四科專員周兆隆
      ，以實地訪價結果評估，發現國際建經公司所為每坪約
      68  萬元之鑑價，顯然超出當地行情，旋將上情陳報所屬
      之授信四科會商，經相關人員決議要求國際建經公司調降
      前開土地單價，否則拒絕在授信擔保品鑑價意見書內簽證
      認同。周兆隆並將前開決議告知中信局信託處授信二科承
      辦人陳淑敏，繼由被付懲戒人協同授信二科人員與國際建
      經公司會商，經該公司應允調低土地鑑價，同時收回前開
      興建計畫書修改，於 88 年 3  月底，將土地鑑價部分調
      降至每坪約 55 萬元，土地融資額度一併減至 3  億 8
      千萬元。建築融資額度部分，蔡仕鵬為使調整後之總價額
      仍維持六億四千萬元，乃將原土地申貸經減少之 5  千萬
      元調整至建築融資，計貸 2  億 6  千萬元，各期建築融
      資撥款金額亦隨之變動，再將修改後之建築融資興建計畫
      書送交中信局。周兆隆因而於 88 年 4  月 1  日製作擔
      保品鑑價意見書送信託處。
（五）徵信方面，依中信局之內部分工，由調查研究處辦理，信
      託處因而於 88 年 3  月 23 日函調查研究處，由專員王
      儷樺辦理。王儷樺乃於 88 年 3  月 26 日與中信局人員
      及昱筌公司人員，至現場查勘，王儷樺依查勘實況及昱筌
      公司、國際建經公司所提供之報告以及資料，製作建築融
      資案財務分析（按該中信局財務分析報告，亦即對昱筌公
      司之徵信報告），於報告上「看廠或訪談紀要（日期：88
      年 3  月 26 日）」欄記載：「訪查日工地未進行任何工
      程，地下室有積水現象，地面鋪設之鐵板有雜草自部分洞
      孔冒出，似有一段時間未施工，至訪查日已完成連續壁，
      開挖至地下二層」等語，於 88 年 3  月 28 日完成報告
      ，送交信託處。授信二科經辦陳淑敏承辦本貸款案，於周
      兆隆 88 年 4  月 1  日製作之鑑價意見書尚未及送呈經
      理核可前即向周兆隆索取影本，憑以製作授信案件審查表
      。起初於審查表內擬承作條件授信金額或額度欄內記載 5
      億 9  千萬元，其中土地融資 3  億 8  千萬元，建築融
      資 2  億 1  千萬元，並依王儷樺製作之財務分析報告，
      記載：「訪查日工地未進行任何工程，地下室有積水現象
      ，地面舖設之鐵板有雜草自部分洞孔冒出，似有一段時間
      未施工，目前已完成連續壁，開挖至地下二層」等語。經
      送呈被付懲戒人。被付懲戒人為配合昱筌公司之申貸額度
      ，除將陳淑敏前開 2  億 1  千萬元之建築融資貸款更改
      為 2  億 6  千萬元外，並於陳淑敏記載似有一段期間未
      施工之後，增加「係因建造執照核定須於領照後六個月開
      工，然而施工興建仍須俟景氣及資金狀況決定，該公司已
      準備正式動工興建」，復增加其他之文字以美化昱筌公司
      之授信條件，誤導停工係因昱筌公司為因應景氣及兼顧建
      築執照不致因逾期未開工而失效，所為暫時施工便宜之舉
      ，使人易誤認已開挖之工程係昱筌公司所為，並且係因建
      築執照有時限問題，為使建築執照不致逾期失效而勉強開
      工應付之舉。被付懲戒人並命陳淑敏依其增刪修改後之文
      字再行打字列印，並未循往例將經更改之原稿逐級呈閱。
      陳淑敏認為被付懲戒人之作為不妥，乃存留被付懲戒人增
      刪原稿，以求自保。陳淑敏於重新繕打後，呈帳戶主管之
      被付懲戒人核章，會信託處另一襄理，送副理批示後，陳
      淑敏聯繫信託處執行秘書，召開信託處授信審議小組會議
      。於 88 年 4  月 2  日信託處授信審議小組第 383  次
      會議審查通過後，翌日（3 日）信託處經理張鐵軍在審查
      表上簽字，再由陳淑敏發文授信暨逾催審查中心審議（該
      中心召集人為主任秘書蘇溪銘，由副理級人員組成委員會
      開會審議）。授信暨逾催中心於 88 年 4  月 6  日第
      382~1 次會議，決議擬照信託處及其授信審議小組意見辦
      理。逾催中心審查後，案移授信暨投資審議委員會審議（
      原則上一周開會一次，成員有副局長、總稽核、各單位經
      理），88  年 4  月 7  日第 376  次會議，授投會審查
      通過，局長林青賢於同年 4  月 8  日簽字呈報理事會，
      於 4  月 9  日經中信局理事會第 583  次理監事聯席會
      議審議。被付懲戒人且以業務單位之主管，於中信局各層
      級之審查會議（信託處審議小組、逾催中心、授信暨投資
      審查會、理事會）中報告貸款案之詳細內容，並回答與會
      者就停工、工地積水等事項之詢問，將該工程長久停工，
      工地積水，雜草叢生等工地異常及疑點，予以合理化，謂
      停工係因建造執照核定須於領照後六個月開工，然而施工
      興建仍須俟景氣及資金狀況決定，該公司已準備正式動工
      興建云云。終至理事會通過貸款案。惟於核准條件中要求
      國際建經公司承諾負善良管理人責任，要求營造廠商出具
      切結書，具結拋棄因承攬工程而得之法定抵押權，並於各
      次撥付工程款前出具上期工程款收款證明或其他證明。核
      准之貸款案動用方式分土地及建築二部分，土地融資於辦
      妥抵押權設定後，代償中國信託銀行 3  億 8  千萬元；
      建築融資，依工程進度由國際建經公司出具查核報告及查
      證未積欠前期工程款逐期核撥。使昱筌公司獲得該土地融
      資貸款 3  億 8  千萬元，以清償中國信託銀行敦北分行
      昱筌公司前欠之款項，並得按工程進度申請核撥建築融資
      之利益。被付懲戒人未詳查工地停工原因，致不知該工地
      曾發生損鄰事件，反而就停工原因，誤導係昱筌公司為因
      應景氣及兼顧執照不致因逾期未開工而失效，所為暫時施
      工便宜之舉，以致該授信案於 88 年 4  月 9  日理事會
      審議通過，其授信及核貸作業均有欠允當。
（六）其後，張萬利要求國際建經公司就前手開挖之地下室部分
      向中信局申請融資貸款。88  年 4  月 12 日，鄒宇平、
      莊岳勳、蔡仕鵬 3  人前往上開工地查核工程進度，明知
      該工地久未施工，鋼樑嚴重銹蝕、部分鋼板縫隙及工地四
      週雜草叢生，且開挖部分積水數公尺，3 人不曾見過水底
      實際施工之情況，無從確知土方及支撐工程是否確實完成
      ，所見之施工，絕非近日完成。然為配合昱筌公司之申請
      核撥建築融資貸款，竟於同月 13 日於其職務上所製作之
      「工程進度查核報告」內，登載與事實不符之：「一、假
      設工程完成。二、整地及連續壁工程完成。三、支撐及土
      方工程完成。」等語。由鄒宇平於製表人欄簽名，莊岳勳
      於工務部主管欄內簽名，呈由不知情之副總經理傅正雄、
      經理高孔航簽核。再由蔡仕鵬彙整製作「昱筌建設建築融
      資案第一次工程進度查核報告」。其內容，除於「一、專
      案概述」記載：「昱筌建設『新莊住商大樓案』，…為地
      下三層、地上十層之鋼筋混凝土結構。…本案於 88 年 3
      月動工，預計 89 年 8  月底完工。」外，於「四、工程
      進度查核報告」，即附上開與事實不符之「工程進度查核
      報告」。並於「五、撥款明細表」順序 1. 至 3. 施工進
      度欄分別列：「1.假設工程完成」「2.整地及連續壁工程
      完成」「3.支撐及土方工程完成」，並於順序 3. 施工進
      度之「完成日期」欄載「88.04.10. 」，其後之「融資金
      額」欄，順序 1. 至 3. ，依序分別為「6,087 」仟元。
      「30,435」仟元、「8,483 」仟元，「撥款金額欄」則於
      順序 3. 部分統列「45,005」仟元，並於其後之「簽證日
      期」欄載「88.04.13. 」等字。於「六、現場施工照片」
      ，仍按上開不實之「工程進度查核報告」列載：「工程階
      段：假設工程完成、整地及連續壁工程完成、支撐及土方
      工程完成」，「查核日期：民國 88 年 4  月 12 日」，
      「查核次數：第一次」等字句。其後黏貼 88 年 4  月
      12  日拍攝之現場照片 3  張，下面加說明，分別為：「
      連續壁工程完成」、「支撐及土方工程完成」等字。並附
      張萬利指示連復彰轉指示景文集團員工製作之江衡營造股
      份有限公司（以下簡稱為江衡公司）切結書，該切結書不
      實記載江衡公司承攬昱筌公司投資興建位於臺北縣新莊市
      ○○段 248  至 252  地號等 5  筆土地之住商大樓工程
      （建造執照號碼：捌柒莊建字第八八一號），現工程進度
      達支撐及土方工程完成，前期款項支領無誤，恐口無憑，
      特立此據。」等語，並經張秀瑛（昱筌公司監察人）蓋江
      衡公司之印章，惟未記載切結書之日期。蔡仕鵬再於「七
      、結論」欄載：「昱筌建設新莊住商大樓建築融資案，經
      88  年 4  月 12 日第一次派員至現場進行工程進度查核
      ，勘查結果為假設工程，連續壁及支撐土方工程已完成，
      並由承攬廠商出具領款切結書（如附件）無誤，依昱筌建
      設復工計劃書，本案將於 88 年 5  月 11 日起開始進行
      安全支撐補強，待本單項工程完工後即正式復工。依營建
      融資辦法規定，本次核撥第一～三期工程融資款共計新臺
      幣肆仟伍佰萬伍仟元整，謹請貴局准予撥付。」等語。
      蔡仕鵬明知依中信局於 83 年 7  月 29 日所製訂之「中
      央信託局辦理國際建築經理股份有限公司代建築業申請建
      築融資業務作業須知」（以下簡稱為「中信局辦理國際建
      經公司代建築業申請建築融資業務作業須知」）第 5  款
      之規定，建築改良物之完工進度，由國際建經公司證明並
      檢附主管機關查驗證明文件影本，以為撥款之依據。而蔡
      仕鵬先前所彙整之興建計畫書內，亦記載建築融資部分，
      依工程進度由監造建築師或政府建管單位查驗，由國際建
      經公司辦理工程進度查核簽認後核撥。乃竟未經建築師或
      政府建管單位查驗，逕僅依鄒宇平及莊岳勳所製作之報告
      ，於 88 年 4  月 14 日提出代向中信局申請核撥第一至
      三期工程融資款四千五百萬零五千元之依據。同年 4  月
      17  日，中信局與借戶昱筌公司，及連帶保證人張萬利、
      張志平、張勤簽訂中期借款契約，同月 19 日核撥土地融
      資貸款。
（七）按中信局建築融資之撥貸，係依「中央信託局辦理建築融
      資辦法」第 8  條第 2  款及前開「中信局辦理國際建經
      公司代建築業申請建築融資業務作業須知」第 5  條規定
      辦理。該「中央信託局辦理建築融資辦法」第 8  條第 2
      款「撥款方式」規定：「（二）建築融資依據所送原建築
      師或建築經理公司實際查核工程進度之證明，按工程進度
      憑用款憑證或建築經理公司查核報告書分批撥貸。」而「
      中信局辦理國際建經公司代建築業申請建築融資作業須知
      」第 5  條規定：「建築改良物之完工進度由國際公司證
      明並檢附主管機關查驗證明文件影本，以為撥款之依據，
      上述主管機關查驗證明如建築完工進度勘驗，政府法令另
      有規定者，從其規定。」被付懲戒人為中信局信託處授信
      二科襄理，擔任帳戶主管襄理工作，有關貸款之核撥，亦
      為其職掌事項。對於上開規定，知之甚稔。乃其明知依前
      開作業須知第 5  條規定，建築改良物之完工進度，除由
      國際建經公司證明外，並須檢附建物主管機關查驗證明文
      件影本，以為撥款之依據。而國際建經公司所提出之上開
      「昱筌建設建築融資案第一次工程進度查核報告」，並未
      檢附主管機關臺北縣政府建管單位之查驗證明文件，與該
      條規定之核撥要件已有未合。本件授信案，有關建築融資
      之動用方式，因陳淑敏於授信案件審查意見表，未依上開
      作業須知第 5  條規定，要求國際建經公司檢附建築主管
      機關查驗證明文件影本，致經理事會核准之貸款案動用方
      式為：「建築融資，依工程進度由國際建經公司出具查核
      報告及查證未積欠前期工程款逐期核撥。」未註明須提出
      建管單位之查驗證明文件，此固為陳淑敏之疏失所致。而
      被付懲戒人就陳淑敏之此項疏失，未將該授信案件審查意
      見表此部分予以修正，亦有監督不周之疏失。況且該第一
      次工程進度查核報告，復與國際建經公司 88 年 3  月間
      製作之興建計畫書內，所載：「建築融資部分依工程進度
      ，由監造建築師或政府建管單位查驗，由國際建經公司辦
      理工程進度查核簽認後核撥。」等語不符。且國際建經公
      司所提出之該第一次工程進度查核報告，第一點「一、專
      案概述」所載：「本案於 88 年 3  月動工，預計 89 年
      8 月底完工。」，第四點「四、工程進度查核報告」所載
      ：「一、假設工程完成。二、整地及連續壁工程完成。三
      、支撐及土方工程完成。」，第五點「五、撥款明細表」
      順序 3. 所載：「3.支撐及土方工程完成」及「完成日期
      88.04.10. 」等字句，與該公司 88 年 3  月間製作之興
      建計畫書內，「土地開發利用現況」項下所載：「目前已
      完成擋土措施。」工程期限記載：「88  年 5  月至 89
      年 10 月。」所附「建築施工進度表」上記載：「88  年
      5 月假設工程完成，88  年 6  月至 7  月中土方及支撐
      工程完工，88  年 7  月開始結構體工程。」等語兩歧。
      是則該公司製作之上開第一次工程進度查核報告，所載之
      工程進度是否實在，已屬堪疑。被付懲戒人負責決定該建
      築融資之核撥，對此自應注意查核。就可疑之處，得要求
      國際建經公司說明，並提出縣政府建管單位查驗之證明文
      件，以資證明該公司第一次工程進度查核報告所載之工程
      進度為真實。以盡其決定核撥建築融資之查核義務。惟被
      付懲戒人疏於注意並未有此作為，以釋疑。又被付懲戒人
      前於 88 年 3  月間，曾至工地現場，確知現場所見之工
      程，久未施工，地下室積水甚深，水底下之工程進度無從
      知悉，是否確已完成支撐及土方工程，甚有疑問。並非如
      上開國際建經公司製作之「昱筌建設建築融資案第一次工
      程進度查核報告」所載之：「本案於 88 年 3  月動工」
      ，和「支撐及土方工程完成」，「完成日期 88.04.10 」
      等情甚明。尤以中信局調查研究處王儷樺於借戶徵信調查
      時，所製作之財務分析報告，於「看廠或訪談紀要（日期
      ：88  年 3  月 26 日）」欄記載「訪查日工地未進行任
      何工程，地下室有積水現象，地面舖設之鐵板有雜草自部
      分洞孔冒出，似有一段時間未施工，至訪查日已完成連續
      壁，開挖至地下第二層」等語。陳淑敏所製作之授信案件
      審查意見表，亦引用上開調查研究處 88 年 3  月 26 日
      之訪查記載。且自 88 年 3  月 26 日王儷樺訪查後，並
      無任何施工，不能證明確實已完成建築執照上所規劃之地
      下三層開挖土方工程。被付懲戒人本於權責，就該地下室
      支撐及土方工程是否完成，是否符合建築融資之核撥要件
      ，應予查明；對於該建築融資之應否核撥，自應審慎為之
      。再者，88  年 4  月 19 日核撥土地融資貸款當天，為
      辦理建築融資之核撥，確定該建築工程是否完工，中信局
      信託處授信二科副理陳善美、科長曾昭琪及經辦陳淑敏，
      至新莊住商大樓工地看擔保品土地之位置，並拍照存證。
      國際建經公司之蔡仕鵬亦到場拍照。當日昱筌公司配合勘
      察，指示工人在場從事清潔工作。中信局曾昭琪等 3  人
      發現工地已經久未施工之情形，已挖好之地下室部分積水
      嚴重，達一人之高度，深不見底。且鋼架均生鏽，不像
      88  年 4  月新完成之工程。又依工程進度觀之，土方部
      分因積水而根本未完成。曾昭琪等 3  人質疑所見不符合
      「支撐及土方工程完成」之施工進度。於回中信局後，科
      長曾昭琪向被付懲戒人反映，討論渠等 3  人於 88 年 4
      月 19 日勘察結果，與國際建經公司施工進度查核報告不
      符，該報告中撥款明細表其中：「順序 3. 施工進度：支
      撐及土方工程完成，完成日期 88.04.10 」等字句，與勘
      察結果有異。對於是否應撥付建築融資貨款，或有疑異。
      被付懲戒人明知借戶昱筌公司並未重新動工興建，該國際
      建經公司上開「昱筌建設建築融資案第一次工程進度查核
      報告」，所載：「本案於 88 年 3  月動工」，和「施工
      進度：支撐及土方工程完成，完成日期 88 年 4  月 10
      日」等事項，與實際情形不符。且未依「中信局辦理國際
      建經公司代建築業申請建築融資業務作業須知」第 5  條
      規定，提出建築主管機關之查驗證明影本，以為撥款之依
      據。然為急於完成上級蘇溪銘交辦儘速撥貸之任務，竟忽
      視國際建經公司工程進度查核報告認證事項有不實之情形
      ，未盡其撥款之查核義務，仍指示曾昭琪，要曾昭琪與陳
      淑敏依國際建經公司上開「第一次工程進度查核報告」撥
      款，而核准借戶昱筌公司動撥第一次建築融資貸款 4  千
      5 百萬 5  千元，並於 88 年 4  月 22 日撥付。使昱筌
      公司取得該筆建築融資貸款之利益。被付懲戒人明知借戶
      昱筌公司未重新動工興建情形下，地下室積水甚深，雜草
      叢生，鋼架生鏽，顯示該支撐及土方工程尚未完成，亦即
      地下室三層尚未竣工，乃竟疏於注意，仍核撥第一期至第
      三期建築融資貸款 4  千 5  百萬 5  千元，而與核貸條
      件應依實際工程進度撥款之規定不合，為有疏失。借戶昱
      筌公司取得該筆建築融資貸款後，其中 2  千 9  百 50
      萬元，分別輾轉流入國內各銀行景文集團關係戶帳內。所
      貸資金流向，大部分均非依原申貸用途作為支付興建「新
      莊住商大樓」建築工程款，而係轉供景文集團關係戶使用
      。嗣景文集團於 89 年 7  月間發生財務困難，造成借戶
      昱筌公司及連帶保證人張萬利遭銀行拒絕往來，借戶即因
      未繳息而延滯清償，並於 89 年 11 月 30 日轉列催收款
      項，連同土地貸款之催收款項共計 4  億 2  千 8  百
      42  萬 2  千元，影響中信局之權益。
四、
（一）上開事實，業經證人陳淑敏、周兆隆、王儷樺、曾昭琪、
      楊曾頤、洪健次、林青賢、李青蓉、李秀珠等中信局人員
      ，證人曾治仁（中國信託銀行北市東區中心科長）、證人
      連復彰（景文集團財務經理）、王樹德（昱筌公司工務部
      經理）、及證人林慶哲、林芳琴（萬台公司人員），分別
      於前開刑案調查、偵查及第一審法院審理中結證屬實。並
      經證人張有惠、張鐵軍於前開刑案調查、偵查、第一審法
      院審理中，供承上述中信局承做昱筌公司「新莊住商大樓
      」建案之土地、建築融資授信案過程情形無訛。張有惠且
      承認 88 年 2  月渠就任中信局理事主席後，張萬利有至
      渠辦公室，提及該授信案，經渠指示主任秘書蘇溪銘辦理
      情事。復經證人張勤（景文集團總經理）於刑案調查、偵
      查中，供承系爭 5  筆土地暨地上前手原興建之部分工程
      （地下室工程），及新莊市○○段 253  地號土地，係以
      總價 4  億 6  千餘萬元買受，由渠代其弟張志平簽買賣
      契約。因其父張萬利與張有惠是多年好友，與中信局關係
      良好，故由中國信託銀行轉向中信局貸款。渠奉父張萬利
      之命，至中信局拜訪蘇溪銘，在蘇溪銘辦公室，向其請託
      核准本件貸款，蘇溪銘叫被付懲戒人至該辦公室接洽貸款
      之事。嗣該土地及建築融資於 88 年 4、5 月間，獲准撥
      款等情無誤。且經證人蔡仕鵬、鄒宇平、莊岳勳於上開刑
      案調查、偵、審中，供陳國際建經公司代昱筌公司向中信
      局辦理 6  億 4  千萬元之土地及建築融資貸款案各節情
      形在卷。被付懲戒人亦不諱言其事，並於本會調查時，承
      認有更改陳淑敏所製作之授信案件審查表，以配合昱筌公
      司之資金需求；88  年 3  月先與連復彰至工地現場勘察
      ，再於同月 16 日與周兆隆等人至工地現場勘察，兩次所
      見情景相同等情事。復有被付懲戒人 90 年 3  月 27 日
      之自白書，被付懲戒人所製作之中信局信託處授信案件洽
      談記錄表、國際建經公司於 88 年 3  月製作之昱筌建設
      「新莊住商大樓」案興建計畫書（包括首次製作，申請土
      地融資 4  億 3  千萬元、營建融資 2  億 1  千萬元之
      初版興建計畫書，及其後修改為申請土地融資 3  億 8
      千萬元、營建融資 2  億 6  千萬元之興建計畫書），周
      兆隆製作之中信局信託處授信擔保品鑑定書，陳淑敏初作
      ，經被付懲戒人增刪修改之中信局授信案件審查表初稿、
      暨改後重新打字之中信局授信案件審查表、王儷樺製作之
      中信局財務分析報告、中信局信託處授信審議小組第 383
      次會議審查意見表（88  年 4  月 2  日）、授信暨逾催
      審查中心第 3854 號（88  年 4  月 6  日第 382~1  次
      會議）審查意見、授信暨投資審議委員會 88 中審授字第
      4201  號（88  年 4  月 7  日第 376  次會議）審查意
      見、中信局理事會第 583  次理監事聯席會議紀錄（88
      年 4  月 9  日）、中信局理事會議案通知書〔88  年 4
      月 12 日（88）台理祕字第 191  號通知書〕等中信局通
      過該土地建築融資授信案之行政作業及相關會議決議資料
      ，國際建經公司製作之「昱筌建築融資案第一次工程進度
      查核報告」、系爭 5  筆土地之土地登記謄本、該地現場
      照片、90  年 3  月 9  日臺北縣調查站勘察新莊住商大
      樓照片、新莊市○○路 420、422 號現況鑑定報告書（昱
      筌公司申請鑑定）、昱筌公司與林慶榮間之不動產買賣契
      約書、協議書（87  年 12 月 10 日退還讓售 253  地號
      土地之協議書）、昱筌公司 88 年 1  月 18 日開立予買
      受人林慶榮，金額 420  萬 9287 元之統一發票、地籍圖
      謄本、臺北縣政府工務局建造執照（捌柒莊建字第捌捌壹
      號）、中國信託銀行不動產抵押品鑑定表、及中國信託銀
      行 90 年 3  月 9  日中信銀（90）敦北外 9001520029
      號函附該行辦理昱筌公司融資案相關資料等件影本，分別
      附於上開刑案調查、偵查及第一審卷內足憑。
（二）次查本件授信案，用以申請核撥建築融資貸款之系爭 5
      筆土地上原興建部分工程（地下室支撐及土方部分工程）
      ，係萬台公司之前手日中公司所建，後因財務問題而停工
      等情，業經證人曾治仁於刑案第一審中證述無訛。又該地
      下室支撐部分之在建工程，業主為日中公司，偉泰實業股
      份有限公司（以下簡稱為偉泰公司）為小包，負責安全支
      撐工程，依工作日報表工作日誌之記載，該工程於 84 年
      2 月 26 日開始施工，同年 5  月 2  日完工，完工後，
      因日中公司發生財務糾紛，導致後續工程停工，無法興建
      。偉泰公司未收到工程款，負責土方工程之廠商亦因無法
      收到工程款，曾將部分廢土回填該工地，而將偉泰公司之
      鋼材掩蓋，也造成地基墊高。日中公司倒閉後，由萬台公
      司接手，嗣再由昱筌公司接手，均未再施工。84  年開挖
      地下室時，土方挖一層，偉泰公司就支撐一層，總共做三
      層支撐。84  年 5  月第 3  層支撐完成，支撐工程即屬
      完成，須俟樓板結構完成後，受通知再去拆支撐。照片上
      顯示之鋼材，均屬偉泰公司所有，為日中公司向偉泰公司
      承租者。第 3  層支撐完成後，尚須挖第 4  次土，挖完
      後要打大底、作水箱蓋、地樑、養護期（等混凝土乾的時
      間），總共需時約四個禮拜。支撐第 3  層，就是要支持
      第 4  次挖土，第 4  次還要挖 2  米多等情，業經偉泰
      公司襄理徐士豪於刑案調查、偵查及第一審法院審理中結
      證綦詳，並於第一審法院當庭提出第 3  層支撐完成後，
      84  年 5  月 25 日所拍攝之照片為證，由該照片可以看
      清水底下之情況。而由工地日報表顯示，84  年 5  月 2
      日支撐工程完成。由證人徐士豪之證述及所提出之照片顯
      示，該地下室土方工程尚未完成。又第一審法院向臺北縣
      工務局函調本建案最初之設計及相關資料，查明第三層支
      撐距地面僅 6.4  公尺，其下尚有 80 公分之空間，因而
      可確證上開工地僅挖掘 7.2  公尺後，即未再行施工。按
      當時甫完成支撐，尚須向下挖掘約 6  千餘立方公尺之土
      方，自難認土方工程業已完竣等情，亦經上開刑事第一審
      法院勘驗屬實。再者，日中公司開挖地下室時，因開挖不
      當，造成周邊鄰房牆壁龜裂現象之損鄰事件。工地現場在
      葉善龍住戶之後面，日中公司建設工程從 84 年 1  月份
      開工，四月份即因損鄰，遭鄰房住戶陳情，84  年 5  月
      8 日即停工，停工後未再施工等情，亦經受災戶代表葉善
      龍於刑案調查、偵查、第一審審理中結證屬實。新莊市立
      基里里長劉連章於刑案偵查中，90  年 4  月 6  日檢察
      官會同臺北縣政府工務局人員履勘現場時，亦指出該工地
      係 84 年 2  月開挖，施工至 84 年 5  月即停工，施工
      進度即如會勘現場所示。並證述 84 年開挖階段即因工地
      周圍多處民房牆壁發生龜裂，而由受損住戶組成自救會，
      向主管機關陳情，並在現場拉白布條抗議等情屬實。該工
      地經檢察官勘驗結果，除鄰房龜裂現象屬實外，已完成連
      續壁工程，為單純鋼架所支撐，其中約二分之一架有鋼板
      ，鋼樑嚴重鏽蝕，鋼板縫隙部分雜草叢生，以肉眼觀察，
      均係已停建之舊有工程。工地積水，水深由鋼板平面至水
      平面約 4.29 公尺，另以磚頭連結刻度尺，垂至水面下，
      可測得水平面至水底約 1.6  公尺。另據臺北縣政府工務
      局人員測量結果，自鋼樑平面至水底，高度為 5.89 公尺
      ，為二層樓高度。並繪製簡圖在卷。凡此有該履勘現場筆
      錄在卷可查（附於臺灣臺北地方法院檢察署 90 年度偵字
      第 5913 號偵查卷己卷第 4  頁至第 6  頁）。足見該
      地下室土方工程並未完成。並足以印證王儷樺財務分析報
      告所載，該工地現場，地下室積水，地面舖設之鐵板，雜
      草自孔洞冒出，久未施工，訪查日已完成連續壁，開挖至
      地下二層等語為真實。86  年 2  月 4  日臺北縣政府工
      務局並曾召開「研商 83 莊建字第 004  號建照工程中止
      後所遺留之地下層坑洞回填及抽回支撐鋼樑案」會議，與
      會者有劉連章里長、附近居民代表、偉泰公司代表、欽國
      營造公司代表、建築師、臺灣省建築師公會臺北縣辦事處
      、臺灣省土木技師公會、臺灣省結構技師公會之代表、及
      議員等多人，亦有臺北縣政府 86 年 2  月 24 日八六北
      工建字第 M  五五四號函附該會議紀錄影本，附於刑案調
      查卷可稽（外放證物）。是該工地地下室之土方工程尚
      未完成，地下室開挖造成損鄰事件，至為明顯，並可查證
      而得知，至為灼然。乃被付懲戒人就此疏於查證，對於國
      際建經公司之第一次工程進度查核報告，所載施工進度支
      撐及土方工程完成，與現實情形不符之點，未予注意查核
      ，竟依該不實之第一次工程進度查核報告為據，予以核撥
      第一次建築融資貸款 4  千 5  百萬 5  千元，而與核貸
      條件應依實際工程進度撥款之規定不合，自屬有欠謹慎，
      執行職務未力求切實，而有違失。
（三）又被付懲戒人就王儷樺製作之財務分析報告所載：「該工
      地地下室積水，地面舖設之鐵板有雜草自部分孔洞冒出，
      似有一段時間未施工」等語，及陳淑敏之授信案件審查意
      見表引用之上述文句，均未予注意，且該建案停工原因乃
      因開挖地下室時，造成周邊之鄰房牆壁發生龜裂，遭居民
      抗爭而停工乙節，亦未予查明。而就停工問題，於審查會
      議予以解釋合理化，並美化授信條件，謂係俟景氣及建築
      執照期限之因素，且謂該公司已準備正式動工興建云云。
      以致於 88 年 4  月 9  日理事會審議通過該土地建築融
      資授信案，金管單位指摘其授信及核貸作業有欠妥當；就
      其准予借戶動撥第一次建築融資 4  千 5  百萬 5  千元
      ，顯與核貸條件應依實際工程進度之撥款規定不合，金管
      單位指摘其建築融資撥款業務，有未依實際工程進度撥貸
      之情事，為有疏失乙節，自屬有據。並有移送單位檢附之
      中信局國內銀行業務處暨桃園分局辦理景文集團關聯戶業
      務缺失改善情形彙報表、財政部金融局 90 年 11 月 9
      日台融局（六）字第 090810100  號函、同局 90 年 12
      月 11 日台融局（六）字第 0908010269 號函、財政部
      90  年 4  月 13 日台財融（六）第 90705296 號函、財
      政部 94 年 9  月 14 日台財人字第 09400451070  號函
      及其附件，及「中央信託局條例」、「中央信託局辦理建
      築融資辦法」、「中央信託局辦理國際建築經理股份有限
      公司代建築業申請建築融資業務作業須知」、「中央信託
      局授信業務辦法」、「中央信託局銀行授信業務分層授權
      規則」等件影本附卷可證。是被付懲戒人有欠謹慎，執行
      職務未力求切實，至為明顯。
五、被付懲戒人除否認圖利借戶外，雖辯稱：授信案所擬融資額
    度，必須配合借戶之需求，始能承作，經辦陳淑敏所擬融資
    額度不符客戶之資金需求，且貸款比率低於銀行界「百分之
    七十」之貸款比率，對授信業務之推展不利。現場地下室積
    水，四周雜草叢生、鋼樑嚴重銹蝕部分，渠於審查表有充分
    揭露，並呈列理事會。當時承作該融資授信案時，不知有損
    鄰事件。承作融資額度，亦經過銀行授信 5P 評估報准，渠
    並無違失云云（詳如事實欄丙、所載）。
    惟查被付懲戒人就其未查證該工地之土方工程未完成，及未
    查明足以影響建築融資授信案之損鄰事件，反而就停工問題
    於授信案件審查表及於各審查委員詢問時，予以解釋合理化
    ，並美化授信條件，謂係俟景氣及建築執照期限所致，且謂
    該公司已準備正式動工興建云云。復對國際建經公司所製作
    與事實不符之第一次工程進度查核報告，不予查核，而以該
    查核報告為據，核准動撥第一期至第三期建築融資貸款 4
    千 5  百萬 5  千元。其有欠謹慎，未力求切實，為有違失
    ，至為明顯。所辯渠無違失云云，無非卸責之詞，為不足採
    。所為其餘各節申辯，經核均難資為免責之論據。是被付懲
    戒人違失事證，已臻明確。核其所為，有違公務員服務法第
    5 條、第 7  條所定，公務員應謹慎，執行職務應力求切實
    之旨，應依法酌情議處。
據上論結，被付懲戒人張正宏有公務員懲戒法第 2  條各款情事
，應受懲戒，爰依同法第 24 條前段、第 9  條第 1  項第 5
款及第 15 條議決如主文。
中    華    民    國    98    年    3     月    6     日
                    公務員懲戒委員會
                          主席委員長  張  信  雄
                              委  員  朱  瓊  華
                              委  員  柯  慶  賢
                              委  員  洪  政  雄
                              委  員  簡  朝  振
                              委  員  林  開  任
                              委  員  許  國  宏
                              委  員  蔡  秀  雄
                              委  員  吳      敦
以上正本證明與原本無異。
中    華    民    國    98    年    3     月    9     日
                              書記官  鄭  振  順
1


司法院資訊處製作；財團法人民間司法改革基金會備份。
